【裁判字號】    98,上訴,858
【裁判日期】    980821
【裁判案由】    強盜
【裁判全文】
臺灣高等法院臺南分院刑事判決         98年度上訴字第858號
上  訴  人
即  被  告  甲○○
上列上訴人因強盜案件，不服臺灣雲林地方法院97年度訴字第14
31號中華民國98年7月8日第一審判決（起訴案號：臺灣雲林地方
法院檢察署97年度偵字第3444號），提起上訴，本院判決如下：
    主  文
上訴駁回。
    理  由
一、按刑事訴訟法第361條、第367條規定，不服地方法院之第一
    審判決而提起上訴者，應提出上訴書狀，並敘述具體理由，
    為上訴必備之程式；其所提出之書狀未敘述上訴理由，或僅
    曾以言詞陳述上訴理由者，均應於上訴期間屆滿後20日內補
    提理由書於第一審法院。第一審法院經形式審查，認逾期未
    補提上訴理由者，應定期間先命補正；逾期未補正者，為上
    訴不合法律上之程式，應以裁定駁回。倘已提出上訴理由，
    但所提非屬具體理由者，則由第二審法院以上訴不合法律上
    之程式，判決駁回。而所謂具體理由，必係依據卷內既有訴
    訟資料或提出新事證，指摘或表明第一審判決有何採證認事
    、用法或量刑等足以影響判決本旨之不當或違法，而構成應
    予撤銷之具體事由，始克當之（例如：依憑證據法則具體指
    出所採證據何以不具證據能力，或依憑卷證資料，明確指出
    所為證據證明力之判斷如何違背經驗、論理法則）；倘僅泛
    言原判決認定事實錯誤、違背法令、量刑失之過重或輕縱，
    而未依上揭意旨指出具體事由，或形式上雖已指出具體事由
    ，然該事由縱使屬實，亦不足以認為原判決有何不當或違法
    者（例如：對不具有調查必要性之證據，法院未依聲請調查
    亦未說明理由，或援用證據不當，但除去該證據仍應為同一
    事實之認定），俾與第二審上訴制度在請求第二審法院撤銷
    、變更第一審不當或違法之判決，以實現個案救濟之立法目
    的相契合，並節制濫行上訴（最高法院97年度台上字第892
    號判決參照）。
二、本件上訴人即被告甲○○不服原判決，於民國98年7月23日
    合法提起上訴，形式上雖提出上訴書狀敘述上訴理由，其理
    由略以：被告與告訴人係親戚，關係密切，實在沒有恐嚇之
    意，惟因酒意及安眠藥相衝突，致使行為過當，當然被告也
    願意為此行為負責，然原審量刑過重，請從輕量刑。被告至
    告訴人家登門道歉，懇求原諒，為此行為求得諒解。又勘驗
    光碟檔案：被告在未進入通訊行前便已跌倒，雙手撐地再站
    起來，顯示當時已非正常人之狀態，只因被酒過多侵襲及服
    用安眠藥致使行為失常，造成錯失、行為過當、一時衝動，
    請給予機會從輕量刑。被告雙親又病重，實在需要照顧，請
    念在人道立場上，給予被告有機會照顧年邁多病的雙親，子
    欲養而親不在，造成被告一輩子的痛苦云云。核其上訴之理
    由，僅係爭執其行為時因酒醉而無恐嚇之故意及為維持家庭
    美滿因素等，聲請從輕量刑。惟查：
  (一)本件原判決認定上訴人即被告有原判決事實欄所載之犯行，
    ，業已敘明係依憑：告訴人乙○○為被告甲○○之姐夫、丙○○係被告之外甥女，被告於飲酒後，對外界事物之判斷能
    力並未較普通人之平均程度顯然減退，於97年6月3日下午5
    時33分許，攜帶金屬製槍枝1把，至雲林縣西螺鎮○○里○○路97號告訴人開設之「長奇通訊行」，被告進入該通訊行
    後隨即自其左部腰際間掏出上開槍枝，對當時在客廳裡休息
    之告訴人稱：「你去領30,000元給我」，告訴人則藉口銀行
    關門無法領錢而加以拒絕，甲○○即再度持上開金屬製槍枝
    在告訴人及站立於櫃檯後方之丙○○面前比劃，並反覆拉動
    滑套數次，惟告訴人及丙○○並未拿出金錢，被告遂自行離
    去，其後被告於97年6月13日下午3時提出塑膠玩具槍1把及
    訊號線接頭1個交由雲林縣警察局西螺分局員警扣押之事實
    ，業據乙○○於98年6月24日原審審理時、97年7月10日檢察
    官訊問時（偵卷第12至13頁）具結證述甚詳，並有監視器翻
    拍案發現場畫面照片2張（警卷第14頁）、雲林縣警察局西
    螺分局扣押筆錄、扣押物品目錄表、扣押物品收據證明書（
    警卷第17頁至第21頁）各1份、被告甲○○之國立台灣大學
    醫學院附設醫院雲林分院雲醫診字第8598號診斷證明書（偵
    卷第18頁）、同院97年12月5日台大雲分醫事字第097001023
    5 號函及被告甲○○之病歷影本（原審卷第15頁至第22頁）
    各1份、慈愛綜合醫院98年2月4日慈愛醫事字第0980000046
    號函、主治醫師回覆單、病歷資料影本（原審卷第40頁至第
    47 頁）各1份、財團法人彰化基督教醫院精神科彰基精鑑字
    第09803002號精神鑑定報告書（原審卷第59頁至第64頁）1
    份等附卷可考，復經被告坦認在卷，堪以認定；且被告雖然
    辯稱其當天向乙○○稱「你去領30,000元給我」係為「借錢
     」而已，然查如被告果真要向乙○○借錢，既係有求於人
    ，照理說應該會以「商量」、「拜託」之口吻為之，豈有一
    見面即以命令句指示「去領30,000 元給我」之可能。再者
    ，如果只是要借錢，又何必攜帶金屬製手槍及子彈前往，並
    且在乙○○及丙○○面前一再拉滑套、裝填子彈，亦均與常
    情相違，顯見被告目的並非「借錢」，實乃以強制力索討財
    物；並審酌被告係累犯，仍不知檢點行徑，僅因缺錢花用，
    罔顧告訴人乙○○係其姊夫，丙○○為其外甥女，親戚關係
    密切，竟持危險之金屬製槍枝至「長奇通訊行」，以持槍向
    告訴人及丙○○比劃、拉滑套之方式恐嚇取財，其犯罪手法
    相當惡劣，惟因告訴人堅拒給予金錢，而未能得逞，被告旋
    即離去，然已造成告訴人及丙○○心中之不安、恐懼，及犯
    後被告隱匿、拋棄其犯罪時使用之金屬製槍枝及子彈，而另
    以塑膠玩具槍及訊號線接頭提出於警方搪塞，暨犯後矢口否
    認，也未曾向告訴人及丙○○道歉或為何賠償，態度難謂良
    好，然而考量被告認知功能雖無明顯缺陷，但較常人為差，
    並情緒易激動、衝動控制不佳，雖能面對後續之司法程序，
    但仍易有情緒失控的現象及相關不適切的行為，此有上述財
    團法人彰化基督教醫院精神科彰基精鑑字第09803002號精神
    鑑定報告書（本院卷第59頁至第64頁）1份在卷可考等犯罪
    之動機、目的、手段及造成之損害等一切情狀，量處有期徒
    刑1年6月，已敘述其所憑之證據及其認定之理由，所為論敘
    ，俱有卷存證據資料可資覆按，從形式上觀察，並無判決違
    背法令之情形存在。
  (二)被告雖辯稱其行為時之行為能力減低，請求從輕量處刑期云
    云，惟此節業據原判決於理由中敘明：「…然而考量被告認
    知功能雖無明顯缺陷，但較常人為差，並情緒易激動、衝動
    控制不佳，雖能面對後續之司法程序，但仍易有情緒失控的
    現象及相關不適切的行為，此有上述財團法人彰化基督教醫
    院精神科彰基精鑑字第09803002號精神鑑定報告書（本院卷
    第59頁至第64頁）1份在卷可考…」可見被告之上訴理由所
    指摘，僅係對於原判決已說明事項，徒憑己見任意指摘，而
    未具體指出原判決所採證據何以不具證據能力，或依憑卷證
    資料，明確指出原判決所為證據證明力之判斷如何違背經驗
    、論理法則。
  (三)又刑之輕重，係屬事實審法院得依職權自由裁量之事項，苟
    於量刑時，已依行為人之責任為基礎，並斟酌刑法第57條各
    款所指情狀，而未逾越法定範圍，又未濫用其職權，即不得
    遽指為違法。本件原審判決承前所述已詳述其所憑證據、認
    定理由及量刑依據，核無量刑違法或不當之情形。上訴人形
    式上雖已提出具體理由，然該事由並非屬實，且維持家庭美
    滿亦與案情無涉而非量刑審酌之因素，均不足以認為原判決
    量刑有何不當或違法者，故難謂係具體理由。
三、綜上，被告固以原判決量刑過重不當提起上訴，然未提出量
    刑構成應予撤銷改判之具體事由，已如前述，顯未具體指摘
    原判決關於採證認定事實、適用法律及量刑等事項，究竟有
    何違法或不當之情形。其上訴不符法定上訴程式，爰不經言
    詞辯論逕予駁回。
四、依刑事訴訟法第367條前段、第372條，判決如主文。
中    華    民    國    98    年    8     月    21    日
                  刑事第二庭  審判長法  官  葉居正
                                    法  官  郭千黛
                                    法  官  洪碧雀
以上正本證明與原本無異。
檢察官如不服本判決應於收受本判決後十日內向本院提出上訴書
，其未敘述上訴理由者並得於提起上訴後十日內向本院補提理由
書。
被告不得上訴。
                                    書記官  王薇潔
中    華    民    國    98    年    8     月    21    日


司法院資訊處製作；財團法人民間司法改革基金會備份。
